【裁判字號】    89,易,438
【裁判日期】    890927
【裁判案由】    侵占
【裁判全文】
臺灣花蓮地方法院刑事判決                          八十九年度易字第四三八號
    公  訴  人  臺灣花蓮地方法院檢察署檢察官
    被      告  丁○○
右列被告因侵占案件，經檢察官提起公訴（八十九年度偵字第一四一六號），本院判
決如左︰
    主  文
丁○○無罪。
    理  由
一、公訴意旨略以：被告丁○○原在設於花蓮市○○街案外人甲○○所經營之慈惠安
    養中心擔任經理，嗣受甲○○之委託管理該安養中心，為從事業務之人，八十六
    年間丙○○住入該中心，每月費用新臺幣（下同）一萬八千元，范女於八十七年
    間領取土木工會勞保退休金六十一萬二千四百三十二元，於存入郵局後，將儲金
    簿及提款卡交由被告保管，詎被告竟意圖為自己不法之所有，自八十七年七月十
    三日起至同年七月二十六日止，未經范女同意，陸續盜領存款共六十一萬二千元
    ，將之侵占入己，因認被告涉有刑法第三百三十六條第二項之業務侵占罪嫌云云
    。
二、按犯罪事實應依證據認定之，無證據不得推定其犯罪事實，刑事訴訟法第一百五
    十四條定有明文。次按告訴人之告訴，係以使被告受刑事訴追為目的，是其陳述
    是否與事實相符，仍應調查其他證據，以資審認。再刑法上侵占罪之成立，以擅
    自處分自己持有之他人所有物，或變易持有之意為所有之意，而逕為所有人之行
    為，為其構成要件。最高法院五十二年臺上字第一三００號、十九年上字第一０
    五二號分別著有判例可資參照，合先敘明。
三、訊之被告丁○○堅決否認右揭犯行，辯稱：丙○○當時將其郵局存摺及提款卡交
    予慈惠安養中心之董事長甲○○，范女同意將帳戶內存款貸與甲○○，甲○○遂
    將存摺及提款卡交予伊，授權伊全權負責，伊提領存款均用於安養中心週轉及甲○○競選支出上，並未侵占存款等語。經查證人甲○○於本院調查時證稱：伊為
    慈惠安養中心之負責人，丙○○於住進安養中心約一年後，主動將其郵局存摺及
    提款卡交予伊，請伊保管，伊告訴范女伊正在競選，如有必要時將向范女借款，
    范女同意，但要求伊節省使用，勿為不必要之浪費，一旦有錢即應補回帳戶內，
    當時雙方約定借貸期間為二年，即至八十九年九月中旬左右為止，伊即將存摺及
    提款卡交予會計乙○○保管，並告訴林女謂伊如要用錢會透過丁○○提領，嗣林
    女返家待產，由丁○○兼會計而保管存摺及提款卡，帳戶存款均由伊指示丁○○
    提領，伊亦同意丁○○使用存款，丁○○均將存款用於伊競選及安養中心業務上
    等語。證人乙○○證稱：伊自八十六年起任職於慈惠安養中心，於八十七年六月
    返家待產，至八十七年十月復職，於八十九年二月離職。丙○○起先將其存摺及
    提款卡交予慈惠安養中心院長陳列保管，陳列嗣交予伊，因范女重度殘障，由伊
    代范女申請勞保給付，保險金六十餘萬元匯入存摺後，伊告訴范女會將存摺、提
    款卡交予甲○○保管，范女同意，之後伊因待產，即將存摺、提款卡及其他帳目
    一併交予甲○○，伊未領過帳戶存款，至甲○○有無將存摺及提款卡交予丁○○
    及范女有無同意甲○○、丁○○使用存款等，伊均不知道等語。告訴人丙○○陳
    稱：伊僅同意甲○○使用其存款，未同意丁○○使用，亦不知道丁○○使用存款
    ，當時甲○○謂手頭很緊，急需用錢，向伊告貸，伊因甲○○很照顧伊，對伊不
    錯，所以同意貸款，並要求甲○○一有錢即存入帳戶，借貸期間至八十九年九月
    止，雙方未約定利息，伊亦未收取利息，故甲○○同意伊每月應付予安養中心之
    費用一萬八千元無須再繳納，伊因甲○○突然離去安養中心，出家一年餘未歸，
    故提出本件告訴，希望甲○○出面澄清存款究竟何人使用等語。按證人乙○○自
    八十七年六月起至十月止返家待產，而告訴人帳戶存款係於八十七年七月十三日
    起至七月二十六日止之期間遭人提領，斯時乙○○業已不在職，則其不知告訴人
    與甲○○間之借貸關係，實不足為奇，而證人甲○○就其與告訴人間成立借貸契
    約一情，既經告訴人證實無訛，其上揭證詞堪信為真，據此亦足認被告上開辯詞
    並非虛構而堪予採信。按告訴人既將帳戶存款貸與甲○○，同意甲○○自行提領
    使用，其雖未同意被告使用，然被告基於甲○○之同意及授權，依甲○○指示而
    提領存款，核係履行其與甲○○間委任契約之行為，自屬有據，被告顯非擅自處
    分自己持有之他人所有物，更無變易持有為所有之不法意圖甚明，揆諸首揭說明
    ，被告所為與侵占罪之構成要件尚屬有間，自不得論以該罪。此外，復查無其他
    積極證據足證被告有公訴人所指侵占犯行，自應為其無罪之諭知。
據上論斷，應依刑事訴訟法第三百零一條第一項，判決如主文。
本案經檢察官李子春到庭執行職務。
中      華      民      國    八十九  年      九      月    二十七   日
                              臺灣花蓮地方法院刑事庭
                                  法  官  陳文通
右正本證明與原本無異。
如對本判決不服，應於送達後十日內，向本院提出上訴狀。（應抄附繕本）告訴人或
被害人如對於本判決不服者，應具備理由請求檢察官上訴，其上訴期間之計算係以檢
察官收受判決正本之日期為準。
                                  法院書記官
中      華      民      國    八十九    年      十      月      三      日


司法院資訊處製作；財團法人民間司法改革基金會備份。
